臺灣高雄地方法院民事裁定　
111年度消債職聲免字第122號
聲  請  人      
即  債務人  秦士閔  
0000000000000000

代  理  人  陳雅琴律師
相  對  人
即  債權人  國泰世華商業銀行股份有限公司
0000000000000000

法定代理人  郭明鑑  
代  理  人  王行正  
相  對  人
即  債權人  中國信託商業銀行股份有限公司
0000000000000000

0000000000000000

法定代理人  利明献  
0000000000000000

0000000000000000

相  對  人
即  債權人  聯邦商業銀行股份有限公司
0000000000000000

0000000000000000

法定代理人  林鴻聯  
代  理  人  陳俊嘉  
相  對  人 
即  債權人  元大商業銀行股份有限公司
0000000000000000

0000000000000000

法定代理人  翁 健    
代  理  人  黃勝豐  
相  對  人
即  債權人  滙豐（台灣）商業銀行股份有限公司
0000000000000000

法定代理人  陳紹宗  
0000000000000000

0000000000000000

相  對  人
即  債權人  台北富邦商業銀行股份有限公司
0000000000000000

法定代理人  程耀輝  
0000000000000000

0000000000000000

相  對  人
即  債權人  凱基商業銀行股份有限公司
0000000000000000

0000000000000000

法定代理人  龐徳明  
0000000000000000

0000000000000000

上列當事人間消費者債務清理免責事件，本院裁定如下：
    主  文
債務人秦士閔不予免責。
    理  由
一、按法院為終止或終結清算程序之裁定確定後，除別有規定外
    ，應以裁定免除債務人之債務。又法院裁定開始清算程序後
    ，債務人有薪資、執行業務所得或其他固定收入，扣除自己
    及依法應受其扶養者所必要生活費用之數額後仍有餘額，而
    普通債權人之分配總額低於債務人聲請清算前2 年間，可處
    分所得扣除自己及依法應受其扶養者所必要生活費用之數額
    者，法院應為不免責之裁定，但債務人證明經普通債權人全
    體同意者，不在此限。而債務人有下列各款情形之一者，法
    院應為不免責之裁定。但債務人證明經普通債權人全體同意
    者，不在此限：㈠於七年內曾依破產法或本條例規定受免責
    。㈡故意隱匿、毀損應屬清算財團之財產，或為其他不利於
    債權人之處分，致債權人受有損害。㈢捏造債務或承認不真
    實之債務。㈣聲請清算前二年內，因消費奢侈商品或服務、
    賭博或其他投機行為，所負債務之總額逾聲請清算時無擔保
    及無優先權債務之半數，而生開始清算之原因。㈤於清算聲
    請前一年內，已有清算之原因，而隱瞞其事實，使他人與之
    為交易致生損害。㈥明知已有清算原因之事實，非基於本人
    之義務，而以特別利於債權人中之一人或數人為目的，提供
    擔保或消滅債務。㈦隱匿、毀棄、偽造或變造帳簿或其他會
    計文件之全部或一部，致其財產之狀況不真確。㈧故意於財
    產及收入狀況說明書為不實之記載，或有其他故意違反本條
    例所定義務之行為，致債權人受有損害，或重大延滯程序。
    消費者債務清理條例（下稱消債條例）第132條、第133 條
    及第134 條分別定有明文。
二、經查：
  ㈠債務人前於民國109年2月25日聲請更生，本院於109年8月18
    日以109年度消債更字第76號裁定開始更生程序，因債務人
    所提更生方案未獲可決或認可，經本院於110年9月1日以110
    年度消債清字第181號裁定開始清算程序；嗣全體債權人於
    清算程序合計受償新臺幣（下同）19,035元，於111年4月21
    日以110年度司執消債清字第152號裁定清算程序終結等情，
    業經本院調取閱前開卷宗核閱無訛。依前揭規定，本院應為
    債務人是否免責之裁定。又本院函詢債權人陳述意見，債權
    人未表示同意債務人免責，合先敘明。
　㈡消債條例第133條
　1.按法院裁定開始更生程序後，債務人免責前，法院裁定開始
    清算程序，其已進行之更生程序，適於清算程序者，作為清
    算程序之一部；其更生聲請視為清算聲請，消債條例第78條
    第1 項定有明文。因此本件債務人於更生轉清算程序之情形
    ，認定有無薪資等固定收入之時點提前至裁定開始更生程序
    之時。
　2.債務人於109年8月18日開始更生程序後，有薪資、執行業務
    所得或其他固定收入，扣除自己及依法應受其扶養者所必要
    生活費用之數額後，仍有餘額：
    債務人擔任建築工地臨時工，自109年8月迄111年8月間每月
    工作收入為18,000元，加計身心障礙補助5,065元固定收入
    ，月收入為23,065元，此據其陳明在卷（本案卷第45、64頁
    ），並有社會補助查詢表（身障者生活補助）在卷可稽（本
    案卷第8-9頁）。又債務人及扶養母親之必要生活費用每月
    約19,000元，有債務人陳報狀在卷可佐（本案卷第45頁），
    則債務人之收入23,065元扣除自己及應受扶養者所必要生活
    費用19,000元之數額後，仍有餘額。
　3.債務人於109年2月25日聲請更生前2年間可處分所得扣除自
    己及依法應受其扶養者所必要生活費用之數額：
　⑴債務人於107年3月至109年2月間，擔任建築工地臨時工，每
    月工作收入約18,000元，每月原領取身心障礙補助4,872元
    ，於109年2月則領取5,258元等情，有收入切結書、社會補
    助查詢表在卷為憑（消債更卷第86頁、本案卷第8-9頁）。
    是債務人於聲請更生前2年可處分所得合計為549,314元（計
    算式：｛18,000×24｝＋｛4,872×23｝＋｛5,258×1｝＝549,314）。
　⑵債務人之必要生活費用部分，依消債條例第64條之2第1 項規
    定，債務人必要生活費用，以最近1年衛生福利部或直轄市
    政府所公告當地區每人每月最低生活費1.2倍定之。而依衛
    生福利部公布之高雄市每人每月最低生活費，107年度至109
    年度各為12,941元、13,099元、13,099元，1.2倍即為15,52
    9元、15,719元、15,719元，債務人於聲請更生前2年間之必
    要生活費用應為375,356元（計算式：15,529×10＋15,719×14
    ＝375,356）。因債務人陳稱其居住在母親房屋，即無房屋費
    用支出，故其必要生活費用應扣除相當於房屋支出所佔比例
    約24.36%，僅為283,919元（375,356－｛375,356×24.36%｝＝28
    3,919）。逾此範圍，難認必要。
  ⑶債務人支出母親扶養費用部分，其母親秦陳麗招自104年5月
    起（至111年4月，111年5月起調高為11,405元），每月領取
    10,783元勞保老年年金，有勞動部勞工保險局109年3月11日
    、111年8月3日回函可佐（消債更卷第58頁、本案卷第56頁
    ），有受債務人及另一名子女（見消債更卷第85頁親屬系統
    表）扶養之權利，至於扶養費用數額部分，按受扶養者之必
    要生活費用，準用第一項規定計算基準數額，並依債務人依
    法應負擔扶養義務之比例認定之，消債條例第64條之2第2項
    亦有明定。本院審酌秦陳麗招無房屋費用支出，應自必要生
    活費用中扣除相當於房租支出所佔比例，以107年度及108年
    度與109年度高雄市每人每月不含房屋支出之最低生活必需
    金額各為11,746元、11,890元、11,890元（計算式：15,529
    －｛15,529×24.36%｝＝11,746；15,719－｛15,719×24.36%｝＝11,8
    90）計算，扣除每月領取之勞保老年年金後，聲請人應負擔
    母親扶養生活費用之2年總合共12,576元（計算式：｛11,746
    －10,783｝÷2＝482；｛11,890－10,783｝÷2＝554；｛482×10｝＋｛554
    ×14｝＝12,576）。逾此範圍，亦無必要。
　⑷因此債務人於聲請前2年之收入549,314元，扣除自己283,919
    元及扶養母親12,576元之必要支出後，尚餘252,819元。
　4.普通債權人於清算程序之受償總額為19,035元（見司執消債
    清卷第111頁分配表），且據債務人陳稱於清算程序之外無
    其他清償等語（本案卷第64頁背面），故應以19,035元為普
    通債權人之分配總額。　
　5.則普通債權人受分配總額19,035元，低於該餘額252,819元
    ，因此，債務人有消債條例第133條不免責之事由，應可認
    定。
  ㈢消債條例第134條
　　債務人於106年4月21日至106年4月25日雖有出入境紀錄（本
    案卷第6頁），然非聲請清算(更生)前2年內，難認債務人具
    有消債條例第134條第4款規定之情形。此外，各債權人亦未
    提出證據證明債務人有何構成消債條例第134條各款之事由
    ，且經本院職權調查結果，亦無合於消債條例第134條其他
    各款之情事。
三、綜上所述，債務人符合本條例第133條所定事由，應不予免
    責。末按債務人因第133條之情形，受不免責之裁定確定後
    ，繼續清償達該條規定之數額，且各普通債權人受償額均達
    其應受分配額時，得聲請法院裁定免責；法院為不免責或撤
    銷免責之裁定確定後，債務人繼續清償債務，而各普通債權
    人受償額均達其債權額之20%以上者，法院得依債務人之聲
    請裁定免責，本條例第141條、第142條亦分別定有明文。是
    本件債務人雖經本院裁定不免責，然其如繼續清償債務達一
    定程度後，仍得依法聲請法院審酌是否裁定免責，附此敘明
    。　　
中　　華　　民　　國　　111 　年　　10　　月　　3 　　日
　　              民事庭　　　法　官  陳美芳
上為正本係照原本作成。
如不服本裁定，應於裁定送達後10日內，以書狀向本院提出抗告
，並繳納抗告費新臺幣1千元。　　　
中　　華　　民　　國　　111 　年　　10　　月　　3 　　日
                              書記官  胡美儀
附錄
一、債務人繼續清償得聲請法院裁定免責之規定：
　　消費者債務清理條例第141條
　　債務人因第 133 條之情形，受不免責之裁定確定後，繼續
　　清償達該條規定之數額，且各普通債權人受償額均達其應受
　　分配額時，得聲請法院裁定免責。　　
    消費者債務清理條例第142條
　　法院為不免責或撤銷免責之裁定確定後，債務人繼續清償債
　　務，而各普通債權人受償額均達其債權額之 20% 以上者，
　　法院得依債務人之聲請裁定免責。
二、債務人嗣後聲請裁定免責時，須繼續清償各普通債權之最低
    應受分配額。